臺灣士林地方法院刑事判決　　　　　　　96年度易字第1341號
公　訴　人　臺灣士林地方法院檢察署檢察官
被　　　告　甲○○
選任辯護人　劉祥墩律師
　　　　　　鍾瑞楷律師
上列被告因竊盜等案件，經檢察官提起公訴（96年度偵字第7769
號），本院判決如下：
    主  文
甲○○被訴竊盜部分無罪。又被訴毀損部分，公訴不受理。
    理  由
一、公訴意旨略以：被告甲○○原係位在臺北市○○區○○路2
    號「北臺灣科學技術學院」（下稱北臺科技學院）光武商行
    福利社負責人，因積欠租金，而於民國95年12月11日起，遭
    終止租約並斷水斷電，竟意圖為自己不法之所有，先於96年
    4 月間，以螺絲起子、電鑽等足供兇器使用之器械，破壞北
    臺科技學院財經大樓3 樓變電箱鎖匙，並以電鑽鑽破牆壁後
    ，自變電箱牽引1 條電線至其所經營福利社之方式，竊取科
    技學院所有電力使用。復於96年5 月初某日8 時許，以螺絲
    起子破壞科技學院大成樓西側1 樓電源開關箱鎖匙後，將福
    利社已被切斷電源之電線接上，竊取北臺科技學院所有電力
    使用，因認被告涉犯刑法第323 條、第321 條之加重竊盜罪
    及同法第354 條之毀損罪嫌。
二、被訴竊盜無罪部分：
  (一)按犯罪事實應依證據認定之，無證據不得認定犯罪事實；又
    不能證明被告犯罪者，應諭知無罪之判決，刑事訴訟法第15
    4 條第2 項、第301 條第1 項分別定有明文。次按認定犯罪
    事實所憑之證據，無論直接或間接證據，其為訴訟上之證明
    ，須達於通常一般之人均不致有所懷疑，而得確信其為真實
    之程度者，始得據為有罪之認定，倘其證明尚未達到此一程
    度，而有合理之懷疑存在時，尚難為有罪之認定基礎，最高
    法院76年臺上字第4986號著有判例可資參照。又按刑法上之
    竊盜罪，須意圖為自己或第三人不法之所有，而取他人所有
    物，為其成立要件，如行為人並無不法所有之意圖，即欠缺
    主觀上意思要件，縱其結果不免有民事上侵權責任，要難認
    為構成刑法上之竊盜罪（最高法院23年上字第1892號判例參
    照）。
  (二)本件公訴人認被告涉犯上開罪嫌，無非以證人乙○○之證述
    、北臺科技學院終止租約郵局存證信函、斷水斷電及現場照
    片16張等為依據。惟訊據被告甲○○堅決否認涉有上開罪嫌
    ，辯稱：伊與北臺科技學院存有合約糾紛，且係科技學院違
    約在先，故伊有向法院提起民事訴訟，該訴訟尚未裁判，伊
    認為與北臺科技學院間之合約仍有效存在，北臺科技學院負
    有提供電力使用之義務，且伊從事福利社經營，如被貿然斷
    電，將會影響其食品衛生，不利學生安全等語。
  (三)本院查：
    (1)被告為獨資設立之光武商行負責人，與北臺科技學院簽定
      合約，約定北臺科技學院自94年起至99年止，將福利社發
      包予光武商行經營，營業場所水電由北臺科技學院提供，
      嗣雙方就合約發生爭執，被告乃拒繳合約金，北臺科技學
      院則據以通知終止合約，嗣經多次協商不成，北臺科技學
      院曾予以斷水斷電，雙方因此在法院涉訟。訟訴中，被告
      未徵得北臺科技學院之同意，而於96年4 月中某日僱工以
      電鑽鑽破該校財經大樓1 樓樓梯間牆壁，牽引電線通過鑽
      破處至所經營之福利社內。嗣又於同年5 月11日上午6 時
      16分，又自行持螺絲起子，破壞財經大樓3 樓電箱鎖，復
      於同日上午8 時4 分許，以相同方式，破壞大成館1 樓東
      側電箱鎖，並於同日之不詳時間，另以相同方式，破壞大
      成館1 樓西側之電箱鎖，再僱工於同日攜帶螺絲起子、鉗
      子等工具，於同日上午9 時至12時間、在前開各處接通電
      線至所經營之福利社等情，業經被告坦承不諱，並經證人
      即北臺科技學院總務長乙○○於本院審理時證述屬實（見
      本院卷第52至60頁），並有臺北市政府北市建商字第0930
      0858號營利事業登記證（見臺灣士林地方法院檢察署96年
      度偵字第7769號卷【以下簡稱偵卷】第15頁）、合約書（
      見偵卷第10至11頁）、公告（見偵卷第38頁）、存證信函
      （見偵卷第38至39頁）、本院民事開庭通知及報到證在卷
      可按（見偵卷第12頁）、現場照片8 張（見偵卷第21至26
      頁）、本院勘驗筆錄（見本院卷第60頁）可資佐證，雖堪
      予認定。
    (2)惟查：
      被告為於96年4 月及5 月為前揭接通電力行為前，已經
        與北臺科技學院就福利社合約涉訟，此由被告接電行為
        在96年4 月以後，但而所涉之民事事件，本院民事開庭
        通知書則係於96年2 月12日製作即明。而證人乙○○於
        本院審理時復證稱：雙方目前就合約糾紛正在進行民事
        訴訟，北臺科技學院主張已經與被告終止合約，而被告
        主張合約仍然存在等語。可見被告辯稱其認為雙方租約
        仍然有效存在一節，並非臨訟編撰。
      又證人乙○○亦於本院審理時證稱：雙方就合約糾紛有
        過數次協商，期間曾有多次斷水斷電，最後一次協商後
        ，被告仍繼續要求協商等語。觀諸此情，倘非被告自始
        認為合約尚未終止，豈有一再要求協商之理？又倘非學
        校立場時有動搖，仍留協商之餘地，豈會在斷電後，又
        重啟協商？凡此，均足認被告辯稱其認為前揭合約仍有
        效存在，依約得使用學校電力等語，並非空言辯解。
      被告自94年12月起即未再依約繳納合約金，此雖經其自
        承不諱，並經證人乙○○證述明確。然被告就此已經提
        出合理解釋略稱：學校引進萊爾富等商家，影響福利社
        生意，讓伊繳不起合約金，伊認為學校違約在先等語。
        據此，尚不得僅以被告未依原約繳納合約金，遽認被告
        主觀上認為合約已經終止。
    (3)按刑法上關於財產上之犯罪，所定意圖為自己或第三人不
      法所有之意思條件，即所稱之「不法所有意圖」，係指欠
      缺適法權源，仍圖將財產移入自己實力支配管領下，得為
      使用、收益或處分之情形而言，而該項「不法所有」云者
      ，除係違反法律之強制或禁止規定者外；其移入自己實力
      支配管領之意圖，違反公共秩序或善良風俗，以及逾越通
      常一般之人得以容忍之程度者，亦包括在內。本件被告主
      觀上認為自己依有效之合約第8 條規定，有使用學校電力
      之適法權源，雖未經學校同意，自行接電，所接之電線，
      牽引至所經營之福利社，並未逾越原合約之範圍，故難認
      被告將電力移入自己實力支配管領，主觀上認為自己有違
      法律之強制、禁止規定或公共秩序善良風俗，或逾越通常
      一般之人得以容忍之程度，而仍為之。依照前開說明，堪
      認其並無不法所有意圖。至其主觀上所認之適法權源，經
      民事爭訟之結果，最終是否為法院所採認，則屬是否構成
      民事侵權行為之問題，而與刑事案件意思要件之認定不生
      影響。
    (4)綜上所述，被告因欠缺為自己或第三人不法所有之意圖，
      依前開判例見解，不得以竊盜罪相繩，應依法為其無罪之
      諭知。
    (5)至被告另辯稱其所為符合刑法緊急避難規定之部分，本院
      既認定被告欠缺為自己或第三人不法所有之意圖，則其所
      為自無緊急避難之問題，併予敘明。
三、被訴毀損公訴不受理部分：
  (一)按告訴乃論之罪，告訴人於第一審辯論終結前得撤回其告訴
    ；又告訴經撤回者，應諭知不受理之判決，並得不經言詞辯
    論為之，刑事訴訟法第238 條第1 項、第303 條第3 款、第
    307 條分別定有明文。
  (二)本件告訴人北臺科技學院告訴被告毀損部分，起訴書認係涉
    犯刑法第354 條之毀損罪嫌（並應與前揭被告被訴竊盜部分
    分論併罰），惟此毀損部分，依刑法第357 條規定須告訴乃
    論，而告訴人北臺科技學院業經具狀撤回告訴，有刑事撤回
    告訴狀在卷可稽，爰不經言詞辯論，就此為不受理之諭知。
據上論斷，應依刑事訴訟法第301 條第1 項前段、第303 條第3
款、第307 條，判決如主文。
本案經檢察官洪三到庭執行職務。
中　　華　　民　　國　　96　　年 　　9　　 月　  26 　日
　　　　　　　　　刑事第七庭法　官　周群翔
以上正本證明正原本無異。
如不服本判決，應於判決送達後10日內，向本院提出上訴狀，其
未敘述上訴理由者，並得於提起上訴後20日內向本院補提理由書
。
                            書記官  劉育君
中　　華　　民　　國　　96　　年　　9 　　月　　26　　日
